【裁判字號】    89,上易,54
【裁判日期】    890525
【裁判案由】    詐欺
【裁判全文】
臺灣高等法院臺南分院刑事判決          八十九年度上易字第五四號      Ｃ
      上  訴  人
      即  被  告  丙  ○  ○  .
      上  訴  人
      即  被  告  乙  ○  ○
      選任辯護人  鄭  和  傑 律師
右上訴人因詐欺案件，不服臺灣台南地方法院八十八年度易字第九0四號中華民國八
十八年十月二十七日第一審判決 (起訴案號：臺灣台南地方法院檢察署八十七年度偵
字第一一九八九號)，提起上訴，本院判決如左：
      主      文
上訴駁回。
丙○○、乙○○均緩刑肆年。
      事      實
一、丙○○（原名游本源，民國八十七年九月二十五日改名）與乙○○共同經營騰揚
    國際開發有限公司 (以下簡稱騰揚公司)，丙○○係負責人，乙○○擔任總經理
    ，於八十七年五月初，二人明知公司財力不佳，已無支付能力，竟基於共同意圖
    為自己不法所有之概括犯意，由乙○○出面，到台北市○○區○○路二段十號王
    寶洪住處，適逢王寶洪前往大陸，乙○○遂向王寶洪之妻甲○○詐稱：「因向其
    他公司進貨，對方要求開立票據擔保，先前曾向王寶洪商借支票，王寶洪已同意
    出借支票」云云，使甲○○陷於錯誤而開立其夫王寶洪在新竹區中小企業銀行湖
    口分行之支票四張（票號ＡＡ0000000至ＡＡ0000000號）交付乙○○收受，甲○○當場並告知乙○○「該四張支票仍需俟王寶洪回國後補簽名蓋
    章，現不能流通使用」，經乙○○應允僅供擔保之用不得提示，詎乙○○取得支
    票後，與丙○○共同基於前揭概括犯意，於八十七年五月十一日，持其中票號Ａ
    Ａ0000000號，面額新台幣（下同）四十八萬九千三百元之支票，至台南
    市○○○街一０八巷十七號丁○○家中，向丁○○詐稱係客票，向丁○○調借現
    金，致丁○○陷於錯誤，先扣除利息後交付現金四十七萬零六十元給丙○○、乙○○二人，該支票屆期後，游、翁二人再三要求丁○○不要提示，因始終未清償
    對丁○○之債務，丁○○乃於八十七年八月二十一日提示該支票，該支票因簽章
    不全而遭退票後，丁○○與發票人王寶洪聯絡後始知上情。
二、案經丁○○訴由台灣台南地方法院檢察署檢察官偵查起訴。
      理      由
一、訊據被告丙○○、乙○○對於右揭時地向王寶洪之妻甲○○借用王寶洪所有支票
    及持上開支票向丁○○借款之事實供承不諱，惟矢口否認有詐欺犯行，均辯稱：
    渠等係以公司支票向王寶洪交換同額之支票，再持向丁○○調現供公司週轉之用
    ，支票並非以詐欺之手段取得，嗣後且係因公司週轉不靈，致支票退票，渠等並
    無詐欺之不法意圖云云。
二、經查：右揭犯罪事實，業據證人甲○○於偵查中證稱：「（問：游、翁二人去找
    你要支票時，你先生是否在台灣﹖）我先生不在台灣，翁自己來找我時是晚上十
    一點多，我聯絡不到我先生，他們說我先生同意借票給他，因很晚了，乙○○又
    說票只是做擔保用，不會轉出去，我想我先生未蓋章，在支票上也不能提領形同
    廢票，應該不會有問題，如若我先生不同意可再將票取回．．我當時有對乙○○
    說印鑑不符是廢票，但他說只是擔保用，我想如若我先生真有同意，回來他再去
    補蓋章就可以了」等語（參見偵查卷第四十二頁、第四十三頁背面），核與證人
    王寶洪於原審審理時證稱：「（問：八十七年五月初丙○○有無打電話給你要向
    你借票﹖）我當時人在大陸，沒接到電話，在出去前也沒接到，我之前有借過他
    們票做擔保．．發票日前，被告有匯錢進來，對方就可拿票去提示．．八十七年
    五月這次，他們沒有事先向我借票，卻對我太太稱我有同意，隔天我知道後，就
    叫我太太去要回來，並提前在六月初回國去被告公司拿票，但只拿回一張，後來
    電話中聯絡到丙○○，表示我並未同意借他們票，游某沒有表示什麼，就說兩個
    禮拜內負責要回來，在八十七年二、三月時，評估風險，我就不再借被告票」等
    語之情節相符（原審八十八年七月二十八日訊問筆錄），此外，並有乙○○書立
    之切結書一紙可資佐證，是被告二人辯稱事前已取得王寶洪之同意，並表示係供
    週轉之用云云，與證人王寶洪、甲○○證述內容不符，不足採信。
三、前開證人甲○○代其配偶王寶洪簽發之支票，雖係被告乙○○出面向甲○○詐借
    取得，惟被告乙○○、丙○○自承公司業務均係被告二人共同處理，二人均明知
    公司資力不足，已無支付能力，為週轉之需要，始由乙○○出面向證人甲○○詐
    借王寶洪之支票，被告丙○○復稱事前知情且同意（參見原審八十八年七月七日
    、本院八十九年四月二十七日調查筆錄），足見被告丙○○與乙○○對上開犯行
    有犯意聯絡至明。再觀諸被告丙○○供稱渠等先前向證人王寶洪所借支票，均非
    僅有單純簽名同時蓋有印章，且係出於同一帳戶云云（參見原審八十八年六月十
    一日、八十八年九月十七日訊問筆錄），則被告二人應明知前揭時地向甲○○取
    得王寶洪之支票，既無發票人之印章，事實上無法兌現，竟仍持向被害人丁○○
    訛稱係客票而調借現金，被告二人有詐欺之犯意灼然甚明，以上事證明確，被告
    空言否認，洵不足採，犯行應堪認定。
四、核被告意圖為自己不法之所有，以詐術使人將本人之物交付，所為均係犯刑法第
    三百三十九條第一項之詐欺取財罪。被告二人彼此間就上開犯行，有犯意之聯絡
    及行為之分擔，均為共同正犯，又被告二人先後二次詐欺犯行，時間緊接，犯罪
    構成要件相同，顯係基於概括之犯意反覆為之，為連續犯，應依刑法第五十六條
    之規定以一罪論，並加重其刑。原審以事證明確，適用刑法第二十八條、第五十
    六條、第三百三十九條第一項，罰金罰鍰提高標準條例第一條前段之規定，併審
    酌被告犯罪之動機、目的、手段、所得利益，及犯罪後態度等一切情狀，量處被
    告二人各有期徒刑六月，以資懲儆，經核原審判決認事用法並無違誤，上訴意旨
    指摘原判決不當，非有理由，應予駁回。末查被告二人均未曾受有期徒刑以上刑
    之宣告，有卷內被告前科表可查，經此偵審教訓，應知警惕諒無再犯之虞，況被
    告二人嗣與被害人丁○○成立債務清償協議，分期給付，（此有債務清償協議書
    在卷足按），本院認所宣告之刑，以暫不執行為適當，併諭知各緩刑四年，以勵
    自新。
據上論結，應依刑事訴訟法第三百六十八條，刑法第七十四條第一款判決如主文。
本案經檢察官羅清溪到庭執行職務。
中    華    民    國      八十九      年      五      月      二十五    日
                                  臺灣高等法院臺南分院刑事第五庭
              審判長法官  曾    平    杉
                                            法官  李    文    福
                                            法官  蔡    長    林
右正本證明與原本無異。
不得上訴。
                                      法院書記官  胖    惠    墀
中    華    民    國      八十九      年      五      月      二十六    日


司法院資訊處製作；財團法人民間司法改革基金會備份。
